【裁判字號】    92,交上易,725
【裁判日期】    921008
【裁判案由】    過失致死
【裁判全文】
臺灣高等法院臺南分院刑事判決          九十二年度交上易字第七二五號    Ｃ
      上  訴  人   臺灣嘉義地方法院檢察署檢察官
      上  訴  人
      即  被  告   甲  ○  ○.
右上訴人因被告過失致死案件，不服臺灣嘉義地方法院九十二年度交易字第七六號中
華民國九十二年七月四日第一審判決（起訴案號：臺灣地方法院檢察署九十二年度偵
字第二七六四號），提起上訴，本院判決如左：
      主      文
上訴駁回。
      事      實
一、甲○○曾因違反藥事法案件，經原審以民國（下同）八十年度易字第一二七０號
    判決處有期徒刑一年，緩刑五年確定，嗣經原審裁定撤銷緩刑，入監執行，於民
    國八十三年十一月六日假釋期滿執行完畢（不構成累犯），仍不知警惕。於九十
    二年一月二十八日晚上十一時四十分許，甲○○酒後呼氣酒精濃度每公升零點二
    二毫克酒後之際（未達酒醉程度，且酒後駕車部分未起訴），駕駛車牌號碼七Ｒ
    —六七六八號自用小客車，由南往北方向沿嘉義縣新港鄉南崙村第一四五甲號縣
    道行駛，途經該村一０五之三號前，本應注意汽車行駛至交叉路口時，應遵守燈
    光號誌之指示，轉彎車應讓直行車先行，且該路設有閃光黃燈，表示警告，車輛
    應減速接近，注意安全，小心通過，並應注意車前狀況，隨時採取必要之安全措
    施，而當時雖係夜間，但天氣晴朗，當地為不規則交叉路口，屬平坦、乾燥、無
    缺陷之柏油路面，又無障礙物，視距良好，並無不能注意之情事，竟疏未注意該
    交叉路口之人車動態，貿然左轉至往崙子村內之支線道。適葉文昇酒醉後血液酒
    精濃度每百毫升二二二毫克（相當於呼氣酒精濃度約每公升一點零五七毫克），
    已達於不能安全駕駛動力交通工具之程度，亦疏未注意當地設有閃光黃燈，並注
    意車前狀況，隨時採取必要之安全措施，而駕駛車牌號碼ＲＶ—六八六八號自用
    小客車，附載丁○○、丙○○沿該縣道由北往南方向駛至該交叉路口。甲○○見
    狀煞車、閃避不及，所駕駛之汽車乃與葉文昇所駕駛之汽車碰撞，葉文昇因此受
    有頭部外傷併骨折腦出血之傷害，旋於九十二年一月二十九日七時許死亡。甲○
    ○於肇事後犯罪未被發覺前，向到場處理車禍有偵查權之警員林宏諭坦承肇事自
    首並接受裁判。
二、案經甲○○自首暨葉文昇之母乙○○訴由嘉義縣警察局民雄分局報告臺灣嘉義地
    方法院檢察署檢察官偵查起訴。
      理      由
一、訊據上訴人即被告甲○○（下同）迭於本院調查時已坦承犯行不諱（見本院九十
    二年八月十九日訊問筆錄第三頁、同年月二十九日訊問筆錄第五頁），惟辯稱：
    我已減速慢行，是被害人撞我，不是我撞他云云。
二、惟查：
（一）右揭犯罪事實，業據告訴人乙○○指訴明確，核與證人丁○○、丙○○之證述
      被告貿然左轉被害人閃避不及致發生本件車禍等情相符（相驗卷第六頁至第七
      頁、第二一頁、第三十頁至第三一頁、並有丙○○於本院九十二年八月二十九
      日之訊問筆錄之證言可據），並有道路交通事故調查報告表一紙、車禍案件現
      場照片十張足憑（相驗卷第八頁、第十二至十六頁）。被害人葉文昇因本件車
      禍，受有頭部外傷併骨折腦出血之傷害而死亡，亦經檢察官督同檢驗員相驗屬
      實，有勘驗筆錄、相驗屍體證明書、驗斷書、屍體照片可稽（相驗卷第二十頁
      、第二三頁至第二八頁、第三六頁、第四四頁）。被告於肇事前飲酒，此據其
      坦認在卷（相驗卷第三頁反面），且有酒精濃度測試單可稽（相驗卷第十七頁
      ）。
（二）按駕駛人應注意車前狀況，隨時採取必要之安全措施；次按汽車行駛至交叉路
      口，轉彎車應讓直行車先行；又按閃光黃燈表示警告，車輛應減速接近，注意
      安全，小心通過，道路交通安全規則第九十四條第三項、第一百零二條第一項
      第六款及道路交通標誌標線號誌設置規則第二百十一條第一項第一款分別定有
      明文，被告駕駛汽車自應注意及此。依前開道路交通事故調查報告表所載，本
      件肇事時雖係夜間，但天氣晴朗，當地為不規則交叉路口，屬平坦、乾燥、無
      缺陷之柏油路面，又無障礙物，視距良好，被告於肇事當時並無不能注意之情
      事，竟疏未注意前開規定，而於酒後尚未達酒醉程度之際駕車，並於肇事地點
      貿然左轉彎，未禮讓被害人駕駛之直行車先行，致與被害人發生車禍，被告駕
      車顯有過失，被告亦於本院調查時迭次坦承過失犯行不諱。且前揭現場照片顯
      示被告之汽車右後門有撞擊痕跡（相驗卷第十五頁），適足證明被告未禮讓被
      害人直行之車輛先行，尚難執此即認為肇事因素全部應歸屬於被害人。雖被害
      人酒後血液酒精濃度每百毫升二二二毫克，有華濟醫院查詢檢驗報告可參（相
      驗卷第十八頁），相當於呼氣酒精濃度約每公升一點零五七毫克，已達於不能
      安全駕駛動力交通工具之程度，亦疏未注意當地設有閃光黃燈，減速接近，並
      注意車前狀況，隨時採取必要之安全措施，懵懂恍惚駛至，與被告之疏失相較
      ，應同為車禍之肇事原因，然本件車禍既係被告之前開過失行為所併合肇致，
      被告仍不能解免其罪責。本案囑託臺灣省嘉雲區車輛行車事故鑑定委員會鑑定
      ，亦認被告同有肇事原因，有該委員會九十二年四月十一日嘉鑑字第九二０二
      八三號函所附鑑定意見書可參（相驗卷第四九頁至第五一頁）。再被告駕車肇
      事與被害人死亡結果間，亦顯有相當因果關係。
（三）綜上所述，被告所為上開辯解無非事後避就卸責之詞，並無足取。被告之自白
      與事實相符，可以採信，本件事證巳臻明確，其犯行堪以認定。
三、核被告所為，係犯刑法第二百七十六條第一項之過失致死罪。被告於犯罪後未被
    發覺前，主動向到場處理車禍有偵查權之嘉義縣警察局民雄分局埤頭派出所警員
    林宏諭陳明係肇事者並坦承犯行接受偵訊，此有自首調查表附卷可稽（相驗卷第
    五二頁），為對於未發覺之犯罪自首而接受裁判，應依刑法第六十二條前段減輕
    其刑。被告於肇事前雖曾飲酒，但其呼氣後酒精濃度未逾每公升零點二五毫克即
    道路交通安全規則第一百十四條第二款禁止駕車之程度，且無證據證明確已酒醉
    ，尚無從依道路交通管理處罰條例第八十六條第一項加重其刑，附此敘明。
四、原審以被告事證已臻明確，因予適用刑法第二百七十六條第一項、第六十二條前
    段，罰金罰鍰提高標準條第一條前段，審酌被告犯罪之素行欠佳，所犯已造成被
    害人死亡之結果、過失之程度、及犯罪後態度，暨未與被害人家屬達成民事和解
    賠償損害等一切情狀，量處有期徒刑七月，以資懲儆。核其認事用法俱無不合，
    量刑亦稱妥適。檢察官上訴認告未與被害人家屬和解，賠償所受損失，被告態度
    惡劣毫無悔意，原判決量刑過輕等情原判決未察於此，並無可採；被告上訴意旨
    猶執陳詞，空言指摘原判決量刑過重不當，請求撤銷原判決，並無可取，為無理
    由，應均予駁回。
五、被告經合法傳喚，無正當理由於本院審理時不到庭，爰不待其陳述逕行判決。
據上論結，應依刑事訴訟法第三百六十八條、第三百七十一條，判決如主文。
本案經檢察官羅清溪到庭執行職務。
中    華    民    國      九十二      年      十      月      八        日
                                  臺灣高等法院臺南分院刑事第二庭
                                      審判長法官  黃    崑    宗
                                            法官  葉    居    正
                    法官  莊    俊    華
右正本證明與原本無異。
不得上訴。
                                      法院書記官  廖    明    娟
中    華    民    國      九十二      年      十      月      九        日
附錄法條：
刑法第二百七十六條第一項：
因過失致人於死者，處二年以下有期徒刑、拘役或二千元以下罰金。


司法院資訊處製作；財團法人民間司法改革基金會備份。
